【裁判字號】    98,訴,1442
【裁判日期】    980610
【裁判案由】    偽造文書等
【裁判全文】
臺灣臺中地方法院刑事判決              98年度訴字第1442號
公  訴  人  臺灣臺中地方法院檢察署檢察官
被      告  丙○○
上列被告因偽造文書等案件，經檢察官提起公訴（98年度偵緝字
第412號、98年度偵字第7639號），被告於本院準備程序就被訴
事實為有罪之陳述，經本院合議庭裁定改行簡式審判程序，判決
如下：
    主    文
丙○○幫助意圖為自己不法之所有，以詐術使人將本人之物交付
，累犯，處有期徒刑月，如易科罰金，以新臺幣壹仟元折算壹
日。又行使偽造私文書，足以生損害於他人，累犯，處有期徒刑
月，如易科罰金，以新臺幣壹仟元折算壹日，房屋租賃契約書
「承租人簽名」欄及「立契約書人」欄上偽造之「乙○○」簽名
各壹枚，均沒收。又意圖為自己不法之所有，而侵占自己持有他
人之物，累犯，處有期徒刑肆月。應執行有期徒刑陸月，如易科
罰金，以新臺幣壹仟元折算壹日，房屋租賃契約書「承租人簽名
」欄及「立契約書人」欄上偽造之「乙○○」簽名各壹枚，均沒
收。
    犯罪事實
一、丙○○前因違反毒品危害防制條例案件，經本院判處應執行
    有期徒刑1年2月確定，送監執行，於民國95年8月22日縮刑
    期滿執行完畢。詎其仍不知悔改，依一般社會之通見，可預
    見一般人支付代價取得他人金融機構帳戶使用常與財產犯罪
    密切相關，且取得他人存摺及帳戶資料之目的在於取得贓款
    及掩飾犯行不易遭人追查，苟出售金融帳戶予他人使用，將
    被犯罪集團用於向被害人詐欺取財之匯款之帳戶，又其對於
    提供帳戶雖無引發他人萌生犯罪之確信，但仍不顧他人所可
    能遭害之危險，因需錢孔急，遂基於幫助犯罪集團遂行詐欺
    取財之財產上犯罪，縱有人持以犯罪亦不違反其本意之不確
    定故意，於96年11月底某日19時，在臺中市○○區○○路附
    近「7-11」便利商店前，以新臺幣（下同）3000元之代價，
    將其先前向不知情之乙○○所借用乙○○所申請開立之陽信
    商業銀行向上簡易型分行（下稱陽信商銀向上分行）帳號
    000000000000號帳戶存摺1本、提款卡1張及密碼1份，售予
    真實姓名年籍不詳，自稱「陳先生」之成年男子。該「陳先
    生」之成年男子取得上開乙○○陽信商銀向上分行存款帳戶
    之存摺、金融卡、密碼後，果與其餘不詳姓名年籍之成年詐
    騙集團成員，共同基於意圖為自己不法之所有之詐欺取財之
    犯意聯絡，分別於：
  (一)96年12月10日18時29分許，由不詳姓名年籍之成年詐騙集團
    成員，佯裝為安泰銀行客服人員，撥打電話予何家沂，在電
    話中對何家沂詐稱：何家沂在東森購物購物有問題，需依指
    示操作始不會每月遭扣款等語，致何家沂陷於錯誤，依指示
    陸續於96年12月10日18時34分、18時39分，在宜蘭縣壯圍鄉
    ○○路327號壯圍郵局之自動櫃員機，以金融卡轉帳匯款方
    式，各匯款1萬4014元、2萬3123元，合計3萬7137萬元至乙○○前開陽信商銀向上分行之存款帳戶內，得手後，該詐騙
    集團成員即將之提領。
  (二)96年12月10日18時許，由姓名年籍不詳之成年詐騙集團成員
    ，撥打電話予許雅玲，在電話中對許雅玲詐稱：許雅玲在東
    森購物購物匯款有問題，需依指示操作始不會遭錯誤扣款等
    語，致許雅玲陷於錯誤，依指示於96年12月11日17時33分，
    在高雄市小港區○○○路11號二苓郵局之自動櫃員機，以金
    融卡轉帳匯款方式，匯款2萬9989元至乙○○前開陽信商銀
    向上分行之存款帳戶內，得手後，該詐騙集團成員即將之提
    領。
二、另丙○○為避免遭查獲且得以順利承租甲○○所有位於臺中
    市○區○○路493號8樓之4之房屋，另起犯意，基於偽造文
    書後持以行使之犯意，於97年1月8日，在臺中市○○路○段
    259 號「卡其基企管顧問有限公司」（下稱卡其基公司）營
    業處內，未經乙○○同意，佯稱係乙○○之代理人，而以乙○○名義承租該房屋，並在編號013652號房屋租賃契約書「
    承租人簽名」欄及「立契約書人（乙方）」欄上接續偽簽「
    乙○○」之簽名各1枚，並在「乙○○」簽名後簽寫「丙○○代」及捺指印，表示其係代理乙○○簽名之意，而偽造不
    實之房屋租賃契約書1份，並持交予不知情之房屋租賃仲介
    人員吳紹熊而行使不實之偽造房屋租賃契約書，使甲○○及
    「卡其基公司」誤認係乙○○授權訂立租賃契約書，足以生
    損害於乙○○、甲○○及卡其基公司。
三、又丙○○自97年2月起，因未按期繳納房租，經甲○○催討
    後仍未繳納，另萌生貪念，另基於意圖為自己不法所有之侵
    占犯意，於97年3月10日左右某時，委請不知情之成年友人
    「阿進」，將甲○○出租時所提供與丙○○保管使用之國際
    牌20吋液晶電視機、冷氣機及西屋牌洗衣機各1台，搬運至
    不知情之友人顏惠華位在臺中市南屯區田新北三巷6號住處
    後，據為己有而侵占上開液晶電視機、冷氣機及洗衣機各1
    台。嗣經甲○○前往臺中市○區○○路493號8樓之4查看時
    ，發覺該地點內之家具遭丙○○搬走，報警處理，始循線查
    獲。
四、案經臺中市警察局第三分局報請臺灣臺中地方法院檢察署檢
    察官及同署檢察官自動檢舉偵查起訴。
    理    由
一、訊據被告丙○○對於前揭犯罪事實均坦承不諱，並據證人乙○○、吳紹熊、甲○○、顏宥榛、廖守仁等人於檢察官偵查
    中、證人許雅玲、何家沂於警詢時分別證述明確，且有陽信
    商業銀行向上簡易型分行函及附件之乙○○帳號0000000000
    00號帳戶開戶資料及交易明細表、房屋租賃契約書1份、內
    政部警政署刑事警察局鑑驗書1份、自動櫃員機交易明細單2
    份附卷可稽。且按刑法上之故意，分為直接故意（確定故意
    ）與間接故意（不確定故意），「行為人對於構成犯罪之事
    實，明知並有意使其發生者」為直接故意；「行為人對於構
    成犯罪之事實，預見其發生而其發生並不違背其本意者」為
    間接故意。且幫助犯之成立，以行為人主觀上認識被幫助者
    正欲從事犯罪或係正在從事犯罪，且該犯罪有既遂之可能，
    而其行為足以幫助他人實現構成要件者，即具有幫助故意，
    並不以行為人確知被幫助者係犯何罪名為必要。而在金融機
    關開設帳戶，請領存摺、提款卡之事，係針對個人身分之社
    會信用而予資金流通，具有強烈之屬人性，且今日一般人至
    金融機關如銀行、郵局等開設帳戶並非難事，苟非供洗錢或
    犯罪等不法目的，依一般社會經驗法則判斷，實無必要隱匿
    自己名義之帳戶，而無故借用他人帳戶使用。況近來詐騙集
    團詐欺取財之犯罪類型層出不窮，該等犯罪，多數均係利用
    他人帳戶作為詐欺取財之出入帳戶，並經媒體廣為披載，被
    告為智慮成熟之人，縱使並不確知其交付帳戶對象犯罪行為
    之具體內容，然上開犯罪型態既為現今社會犯罪常態之一，
    對所交附之帳戶至少將遭人作為詐欺取財犯行所得財物匯入
    及提領之工具使用，當為被告所可能預見，而該帳戶嗣確供
    他人犯罪之用，並不違背被告之本意，被告應具備幫助詐欺
    取財之不確定故意。被告自白核與事實相符，事證明確，其
    犯行均堪認定。
二、查被告提供金融帳戶存摺、提款卡及密碼給詐騙集團成員使
    用，詐騙集團成員並持以向被害人許雅玲、何家沂詐騙，其
    等係以幫助他人犯罪之意思，參與實施犯罪構成要件以外之
    行為，核屬詐欺取財罪之幫助犯。故核被告所為犯罪事實欄
    一所示犯行，係犯刑法第30條第1項、第339條第1項之幫助
    詐欺取財罪、所為犯罪事實欄二所示犯行，係犯同法第216
    條、第210條之行使偽造私文書罪，所為犯罪事實欄三所示
    犯行，係犯同法第335條第1項之侵占罪。被告偽造署押之行
    為，為其偽造私文書之部分行為；及其偽造私文書之低度行
    為，為其行使偽造私文書之高度行為所吸收，均不另論罪。
    被告先後於在編號013652號房屋租賃契約書「承租人簽名」
    欄及「立契約書人（乙方）」欄上接續偽簽「乙○○」之簽
    名各1枚之行為，係基於單一偽造私文書犯意下之接續行為
    ，侵害單一法益，應包括於一行為給予評價，為接續犯。被
    告利用不知情之友人「阿進」搬運甲○○所有之前開電視機
    、冷氣機及洗衣機各1台至他處而侵占入己，為間接正犯。
    被告以一交付帳戶資料之幫助行為，將前開帳戶資料供詐騙
    集團詐騙被害人2人使用，侵害被害人2人之財產法益，係一
    行為觸犯數詐欺取財罪名，為想像競合犯，應從一重處斷。
    被告所犯上開3罪，犯意各別，罪名不同，應予分論併罰。
    又被告於租賃契約書上「承租人簽名」欄上偽簽「乙○○」
    簽名之犯行，雖未具公訴人起訴，然此部分部分事實與公訴
    人已起訴之犯罪事實，有接續犯之關係，為起訴效力所及，
    基於審判不可分原則，本院自應併予審究，附此敘明。被告
    幫助他人犯罪，係幫助犯，應依刑法第30條第2項之規定，
    減輕其刑。又查，被告前因違反毒品危害防制條例案件，經
    本院判處應執行有期徒刑1年2月確定，送監執行，於95 年8
    月22日縮刑期滿執行完畢，有臺灣高等法院被告前案紀錄表
    1份在卷可稽，其前受徒刑執行完畢後，5年以內故意再犯本
    案有期徒刑以上之罪，均為累犯，應依刑法第47條第1項之
    規定，分別加重其刑。被告所犯幫助詐欺罪，有刑之加重及
    減輕事由，應依法先加重後減輕之。爰審酌被告提供帳戶予
    不法份子使用，非惟幫助詐欺取財者遂行其目的，同時使渠
    等得以隱匿其真實身分，減少遭查獲之風險，愈使其肆無忌
    憚，加深犯罪之猖獗，惟念及被告並未實際參與本件詐欺取
    財之犯行，對於破壞社會治安之責難性，尚不若實際實施犯
    罪行為之正犯為重，被告與上開不詳年籍姓名之人之關連性
    親疏，於此類型犯罪之角色輕重，實際利用該帳戶詐欺所得
    之財物合計6萬7126元，並其在租賃契約書上偽造「乙○○
    」簽名，造成甲○○、卡其基公司陷於錯誤而出租房屋，並
    損害乙○○本人之信用，又被告將承租地點由甲○○所提供
    之家具侵占入己而據為己有，且嗣後亦未返還或賠償被害人
    ，及其犯後坦承犯行，等一切情狀，分別量處如主文所示之
    刑，並定其應執行之刑，及諭知易科罰金之折算標準。房屋
    租賃契約書「承租人簽名」欄及「立契約書人」欄上偽造之
    「乙○○」簽名各1枚，均應依刑法第219條之規定宣告沒收
    。
據上論斷，應依刑事訴訟法第273條之1第1項、第299條第1項前
段，刑法第30條第1項、第2項、第216條、第210條、第339條第1
項、第335條第1項、第55條、第47條第1項、第51條第5款、第41
條第1項前段、第219條，刑法施行法第1條之1，判決如主文。
中    華    民    國    98    年    6    月     10    日
                        刑事第九庭  法  官  戴博誠
以上正本證明與原本無異。
如不服本判決應於收受判決後10日內向本院提出上訴書狀，並應
敘述具體理由；其未敘述上訴理由者，應於上訴期間屆滿後20日
內向本院補提理由書（均須按他造當事人之人數附繕本）「切勿
逕送上級法院」。
                                    書記官  林政佑
中    華    民    國    98    年    6    月     10    日
【附錄論罪科刑法條】
刑法第210條：
偽造、變造私文書，足以生損害於公眾或他人者，處5年以下有
期徒刑。
刑法第216條：
行使第二百十條至第二百十五條之文書者，依偽造、變造文書或
登載不實事項或使登載不實事項之規定處斷。
刑法第339條第1項：
意圖為自己或第三人不法之所有，以詐術使人將本人或第三人之
物交付者，處5年以下有期徒刑、拘役或科或併科1千元以下罰金
。
刑法第335條第1項：
意圖為自己或第三人不法之所有，而侵占自己持有他人之物者，
處 5 年以下有期徒刑、拘役或科或併科 1 千元以下罰金。


司法院資訊處製作；財團法人民間司法改革基金會備份。
